【裁判字號】    89,訴,426
【裁判日期】    891011
【裁判案由】    損害賠償
【裁判全文】
臺灣屏東地方法院民事判決    八十九年度訴字第四二六號
    原      告  行政院國軍退除役官兵輔導委員會台北市榮民服務處
                榮民計程車業服務中心
    法定代理人  丙○○
    訴訟代理人  甲○○
    被      告  乙○○
右當事人間請求損害賠償事件，本院判決如左：
    主      文
被告應給付原告新台幣參佰萬元，及自民國八十九年三月十八日起至清償日止按週年
利率百分之五計算之利息。
訴訟費用由被告負擔。
    事      實
甲、原告方面：
一、聲明：求為判決被告應給付原告如主文所示金額，及自支付命令送達翌日起至清
    償日止按週年利率百分之五計算之利息。
二、陳述：
（一）緣訴外人陳福雄受僱於原告，於民國八十六年三月二十六日上午五時四十五分
      許，已處在酒後無法安全駕駛車輛之狀態，仍駕駛車牌號碼ＹＷ–八○一號營
      業用小客車，由屏東縣潮州鎮往屏東市北向南行駛，途經屏東縣潮州鎮○○里
      ○○○道（即屏鵝公路）與三林路口處，因超速及未注意車前狀況而撞擊陳蔡
      月娥駕駛、其上附載陳榮木、陳水衿二人之車牌號碼ＹＯ–五五七○號自用小
      客車，致陳蔡月娥、陳水衿、陳榮木三人均傷重不治死亡。
（二）陳水衿之養子陳清文以及陳榮木、陳蔡月娥夫妻之子女陳清岳與陳淑芬乃共同
      起訴主張訴外人陳福雄受僱於原告，其因執行職務不法侵害渠等權利，請求訴
      外人陳福雄及原告連帶賠償陳清文為陳水衿、陳榮木、陳蔡月娥所支出殯葬費
      用一百七十七萬六千一百二十元，以及精神慰撫金二百萬元，合計三百七十七
      萬六千一百二十元，並連帶賠償陳清岳與陳淑芬之精神慰撫金各四百萬元，經
      鈞院以八十七年度重訴字第五三號民事判決判命訴外人陳福雄及原告連帶給付
      陳清文一百五十萬一千四百五十八元，並連帶給付陳清岳與陳淑芬各七十萬元
      後，經原告提起上訴，於台灣高等法院高雄分院八十八年度上字第三九九號侵
      權行為損害賠償事件審理中，訴外人陳福雄及原告與訴外人陳清文、陳清岳、
      陳淑芬達成訴訟上和解，原告與訴外人陳福雄願於八十九年三月十日前連帶給
      付陳清文一百六十萬元，並連帶給付陳清岳及陳淑芬各七十萬元。
（三）原告於八十九年二月十七日清償上開賠償金額三百萬元後，依民法第一百八十
      八條第三項對訴外人陳福雄具求償權，而訴外人陳福雄之父即被告乙○○曾簽
      立保證書表示願就訴外人陳福雄之交通事故民事賠償債務負連帶償付之責，主
      張連帶保證法律關係請求被告乙○○給付如聲明所示。
三、證據：提出本院民事判決及台灣高等法院高雄分院民事和解筆錄、榮車員暨車輛
    資料卡、榮車員同意書、榮車員手冊、保證書等各一件及支票影本三件為證。
乙、被告方面
一、聲明：求為判決駁回原告之訴。
二、陳述：
（一）當初被告之子即訴外人陳福雄帶被告到榮車中心，由被告親自在原告所提保證
      書上簽名蓋章，然此僅為證明訴外人陳福雄係榮眷，被告非為訴外人陳福雄之
      連帶保證人。被告雖對原告所主張訴外人陳福雄之肇事經過、及達成訴訟上和
      解訴外人陳福雄與原告連帶賠償三百萬元以及原告已給付上開賠償金額等情並
      不爭執，然原告仍應向訴外人陳福雄求償，轉向其求償顯無理由。
（二）被告雖認和解金額三百萬元甚為合理，然榮民計程車中心榮車員汽車第三人責
      任險聯保互助作業規定最高賠償金額為一百二十萬元，是被告之連帶保證責任
      亦應以一百二十萬元為限。
丙、本院依職權調閱本院八十七年度重訴字第五三號以及台灣高等法院高雄分院八十
    八年度上字第三九九號民事卷宗。
    理      由
一、本件原告前因請求損害賠償事件，聲請對訴外人陳福雄及被告乙○○發支付命令
    ，經被告乙○○於法定期間內以其非訴外人陳福雄之連帶保證人為由聲明異議而
    視為起訴，且於本件訴訟審理中被告乙○○僅以其個人事由而為抗辯，是前支付
    命令關於訴外人陳福雄部分，業因訴外人陳福雄未於法定期間內提出異議而與確
    定判決有同一效力，本件訴訟自僅限關於被告乙○○部分，合先敘明。
二、本件原告起訴主張其受僱人即訴外人陳福雄於八十六年三月二十六日上午五時四
    十五分許，已處在酒後已達不得駕車程度之狀態，仍駕駛車牌ＹＷ–八○一號營
    業用小客車，由屏東縣潮州鎮往屏東市北向南行駛，途經屏東縣潮州鎮○○里○
    ○○道（即屏鵝公路）與三林路口處，因超速及未注意車前狀況而撞擊陳蔡月娥
    駕駛並附載陳榮木、陳水衿二人車牌號碼ＹＯ–五五七○號自用小客車右側，致
    陳蔡月娥、陳水衿、陳榮木三人均傷重不治死亡。陳水衿之養子陳清文以及陳榮
    木、陳蔡月娥夫妻之子女陳清岳與陳淑芬共同起訴主張訴外人陳福雄受僱於原告
    ，請求訴外人陳福雄及原告連帶賠償陳清文為陳水衿、陳榮木、陳蔡月娥所支出
    殯葬費用一百七十七萬六千一百二十元及精神慰撫金二百萬元，共計三百七十七
    萬六千一百二十元，以及連帶賠償陳清岳與陳淑芬之精神慰撫金各四百萬元，經
    鈞院以八十七年度重訴字第五三號民事判決判命訴外人陳福雄及原告連帶給付陳
    清文一百五十萬一千四百五十八元，並連帶給付陳清岳與陳淑芬各七十萬元，經
    原告提起上訴，於台灣高等法院高雄分院八十八年度上字第三九九號侵權行為損
    害賠償事件審理中，訴外人陳福雄及原告與訴外人陳清文、陳清岳、陳淑芬達成
    訴訟上和解，原告與訴外人陳福雄願於八十九年三月十日前連帶給付陳清文一百
    六十萬元，連帶給付陳清岳及陳淑芬各七十萬元。原告於八十九年二月十七日清
    償上開賠償金額三百萬元後，依民法第一百八十八條第三項對訴外人陳福雄具求
    償權，而訴外人陳福雄之父即被告乙○○曾簽立保證書表示願就訴外人陳福雄之
    交通事故民事賠償債務負連帶償付之責，主張連帶保證法律關係請求被告乙○○
    給付如主文所示金額等語。而被告則以當初其子即訴外人陳福雄帶被告到榮車中
    心，由被告親自在原告所提保證書上簽名蓋章，然此僅為證明訴外人陳福雄係榮
    眷，被告非為訴外人陳福雄之連帶保證人，又被告雖對原告所主張訴外人陳福雄
    之肇事經過、及達成訴訟上和解訴外人陳福雄與原告連帶賠償三百萬元以及原告
    已給付上開賠償金額等情並不爭執，然原告仍應向訴外人陳福雄求償，轉向其求
    償顯無理由，再者，被告雖認和解金額三百萬元甚為合理，然榮民計程車中心榮
    車員汽車第三人責任險聯保互助作業規定最高賠償金額為一百二十萬元，被告之
    連帶保證責任亦應以一百二十萬元為限等語，資為抗辯。
三、原告主張其受僱人即訴外人陳福雄於八十六年三月二十六日上午五時四十五分許
    ，已處在酒後已達不得駕車程度之狀態，仍駕駛車牌ＹＷ–八○一號營業用小客
    車，由屏東縣潮州鎮往屏東市北向南行駛，途經屏東縣潮州鎮○○里○○○道（
    即屏鵝公路）與三林路口處，因超速及未注意車前狀況而撞擊陳蔡月娥駕駛並附
    載陳榮木、陳水衿二人車牌號碼ＹＯ–五五七○號自用小客車右側，致陳蔡月娥
    、陳水衿、陳榮木三人均傷重不治死亡。而陳水衿之養子陳清文以及陳榮木、陳
    蔡月娥夫妻之子女陳清岳與陳淑芬共同起訴主張訴外人陳福雄受僱於原告，請求
    訴外人陳福雄及原告連帶賠償陳清文為陳水衿、陳榮木、陳蔡月娥所支出殯葬費
    用一百七十七萬六千一百二十元及精神慰撫金二百萬元，共計三百七十七萬六千
    一百二十元，以及連帶賠償陳清岳與陳淑芬之精神慰撫金各四百萬元，經鈞院以
    八十七年度重訴字第五三號民事判決判命訴外人陳福雄及原告連帶給付陳清文一
    百五十萬一千四百五十八元，並連帶給付陳清岳與陳淑芬各七十萬元，經原告提
    起上訴，於台灣高等法院高雄分院八十八年度上字第三九九號侵權行為損害賠償
    事件審理中，訴外人陳福雄及原告與訴外人陳清文、陳清岳、陳淑芬達成訴訟上
    和解，原告與訴外人陳福雄願於八十九年三月十日前連帶給付陳清文一百六十萬
    元，連帶給付陳清岳及陳淑芬各七十萬元，而原告已於八十九年二月十七日清償
    上開賠償金額三百萬元等情，業經原告提出與所述相符之榮車員暨車輛資料卡、
    榮車員同意書、本院民事判決及台灣高等法院高雄分院民事和解筆錄以及支票影
    本等件為證，並為被告所不爭執，復經本院依職調閱本院八十七年度重訴字第五
    三號以及台灣高等法院高雄分院八十八年度上字第三九九號民事卷宗閱明屬實，
    堪信為真實。
四、原告主張被告曾簽立保證書表示願就訴外人陳福雄之交通事故民事賠償債務負連
    帶償付之責乙節，被告抗辯其在保證書上簽名蓋章，僅為證明訴外人陳福雄係榮
    眷，不具擔任訴外人陳福雄之連帶保證人之意云云，經查被告親自簽名蓋章之保
    證書記載「立保證人乙○○現有本人之子女陳福雄乙員，以本榮民眷屬身份參加
    榮民計程車業服務中心高雄分中心為榮車員，除保證其遵守貴分中心榮車員公約
    及同意所列各項外，今後如發生積欠久應繳納之各項稅費、貸款以及交通事故民
    事賠償各項費用時，本人願無條件負連帶償付及一切法律責任並放棄先訴抗辯權
    ，絕無任何異議。」足認於被告簽立上開保證書時，已具就訴外人陳福雄之交通
    事故民事賠償債務負連證保證責任之意思，被告確與原告訂立人事連帶保證契約
    ，被告所辯前詞，尚難信為真實。
五、按受僱人因執行職務，不法侵害侵害他人之權利者，由僱用人與行為人連帶負損
    害賠償責任；僱用人賠償損害時，對於為侵權行為之受僱人，有求償權，民法第
    一百八十八條第一項前段及第三項定有明文。又按稱人事保證者，謂當事人約定
    ，一方於他方之受僱人將來因職務上之行為而應對他方為損害賠償時，由其代為
    負賠償責任之契約，民法第七百五十六條之一定有明文。經查訴外人陳福雄及原
    告與訴外人陳清文、陳清岳、陳淑芬達成訴訟上和解，原告與訴外人陳福雄願於
    八十九年三月十日前連帶給付陳清文一百六十萬元，連帶給付陳清岳及陳淑芬各
    七十萬元，而原告已於八十九年二月十七日清償上開賠償金額三百萬元等情已如
    前述，揆諸前揭規定，原告就上開賠償金額三百萬元對訴外人陳福雄具求償權，
    而被告本於人事連帶保證法律關係與訴外人陳福雄同對原告各負給付上開賠償金
    額三百萬元之責。至被告抗辯榮民計程車中心榮車員汽車第三人責任險聯保互助
    作業規定最高賠償金額為一百二十萬元，其連帶保證責任亦應以一百二十萬元為
    限云云，按人事保證人代為賠償範圍應以受僱人因職務上行為對僱用人所負賠償
    責任為限，是被告對原告之賠償範圍自應以上開賠償金額三百萬元為限，被告所
    辯前詞，尚非可取。
六、從而，原告主張連帶保證法律關係訴請被告給付三百萬元，及自支付命令送達翌
    日（八十九年三月十八日）起至清償日止按週年利率百分之五計算之利息，於法
    自無不合，所訴應予准許。
據上論結，本件原告之訴為有理由，並依民事訴訟法第七十八條，判決如主文。
中      華      民      國    八十九    年      十      月      十一    日
                                    臺灣屏東地方法院民事第二庭
~B法      官  賴秀雯
右為正本係照原本作成。
如對本判決上訴，須於判決送達後廿日內，向本院提出上訴狀。
~B法院書記官  滕一珍
中      華      民      國    八十九    年      十      月      十一    日


司法院資訊處製作；財團法人民間司法改革基金會備份。
